臺灣臺中地方法院刑事判決　　　　　　　　　　　九十二年度重訴緝字第六六五號
　　公　訴　人　臺灣臺中地方法院檢察署檢察官
　　被　　　告　甲○○
　　選任辯護人　朱元宏律師
　　　　　　　　蘇哲科律師
　　　　　　　　盧永和律師
右列被告因毒品危害防制條例案件，經檢察官提起公訴（九十一年度偵字第一九九七
一號）及移
，本院判決如左：
    主  文
甲○○共同販賣第一級毒品，累犯，處無期徒刑，褫奪公權終身。扣案之海洛因壹包
（含包裝重佰伍拾肆點壹公克、淨重佰肆拾捌點伍壹公克）沒收銷燬之；微型
鉆床平台鐵盒壹個、包裝箱壹只均沒收之；電話號碼Ｚ000000000號行動電
話壹具（含ＳＩＭ卡壹張）沒收之，如全部或一部不能沒收時，追徵其價額。
    事  實
一、甲○○曾於民國八十六年間因違反麻醉藥品管理條例案件，經本院於八十六年五
    月二十四日，以八十六年度訴字第六五九號判處有期徒刑六月確定，於八十七年
    三月二十四日執行完畢。詎甲○○猶不知悛悔警惕，復與綽號「小吳」之不詳姓
    名成年男子（由檢警單位深入偵辦中），共同基於販賣第一級毒品海洛因之犯意
    聯絡，於九十一年九月初某日，在大陸地區合資新臺幣（下同）四十一萬元，販
    入第一級毒品海洛因一包（含包裝重三百五十四．三一公克、淨重三百四十八．
    五一公克），欲走私運回臺灣地區販賣牟利，由甲○○出資十六萬五千元，其餘
    資金則由「小吳」負責籌措。甲○○遂於同年月三日以其所有之電話號碼Ｚ00
    0000000號行動電話與陳翰德（業經臺灣高等法院臺中分院判處有期徒刑
    七年）所使用之電話號碼Ｚ000000000號行動電話（該行動電話係不知
    情之徐汝雯所有）取得連繫，告以其將與「小吳」共同自大陸地區運輸及私運管
    制進口物品第一級毒品海洛因進口臺灣地區。渠等均明知海洛因係毒品危害防制
    條例第二條第二項規定之第一級毒品，且為行政院公告管制進口之物品，仍共同
    基於運輸第一級毒品海洛因及自大陸地區私運管制進口物品進口臺灣地區之犯意
    聯絡（甲○○、「小吳」販賣第一級毒品海洛因部分，陳翰德與渠等並無犯意聯
    絡及行為分擔），約定由甲○○至大陸地區將前開第一級毒品海洛因置於微型鉆
    床平台鐵盒內，並以包裝箱包裹裝箱後，填寫收件人為「陳憲嘉」之假名，交由
    國際快遞公司郵寄至陳翰德工作之「傳香超二代飯糰加盟店」（址設臺中縣太平
    市○○路○段二一Ｏ號），由陳翰德收取該裝有第一級毒品海洛因之包裹後，再
    轉交給自大陸地區返回臺灣地區之甲○○。甲○○則允諾給與陳翰德三、四萬元
    之代價。謀議既定，甲○○旋於同年月八日搭機前往澳門，將十六萬五千元交與
    先行代墊款項之「小吳」，同年月十日，由「小吳」將販入之第一級毒品海洛因
    ，裝入微型鉆床平台鐵盒內，載明收件人「陳現嘉」（小吳將「陳憲嘉」誤載為
    「陳現嘉」）及收件地址為「臺中縣太平市○○路○段二一Ｏ號」，交由不知名
    且不知情之國際快遞公司成年員工郵寄回臺灣地區，而自大陸地區運輸及私運管
    制進口物品第一級毒品海洛因進口臺灣地區。該裝有第一級毒品海洛因之微型鉆
    床平台鐵盒包裹於同年月十三日中午送抵前開「傳香超二代飯糰加盟店」，由該
    址不知情且不詳姓名之二名成年員工簽收後，旋經法務部調查局南部機動工作組
    會同桃園縣調查站、臺中市調查站、臺中縣調查站、臺北縣板橋憲兵隊、高雄市
    政府警察局小港分局、高雄關稅局組成之專案小組嚴密監控。並經臺灣高雄地方
    法院檢察署檢察官核發拘票，先於同日下午二時許，在臺中市○○路新亞東醫院
    內，將陳翰德拘提到案。再於同日下午三時二十分許，將搭乘長榮航空公司ＢＲ
    －８０２號班機，自澳門抵達桃園中正國際機場之甲○○拘提到案，並扣得前開
    第一級毒品海洛因一包（含包裝重三百五十四．三一公克、淨重三百四十八．五
    一公克）、微型鉆床平台鐵盒一個、包裝箱一只，因而查悉上情。
二、案經法務部調查局南部機動工作組移送臺灣高雄地方法院檢察署呈請臺灣高等法
    院檢察署檢察長核轉臺灣臺中地方法院檢察署檢察官偵查起訴及臺灣高雄地方法
    院檢察署檢察官移送併案審理。
    理  由
一、訊據被告甲○○坦承委託共犯陳翰德在其工作之「傳香超二代飯糰加盟店」，代
    收該裝有第一級毒品海洛因之微型鉆床平台鐵盒包裹，俟其自大陸地區返回臺灣
    地區後再轉交給伊等情。惟矢口否認有為右揭犯行，辯稱：伊自九十年間起，即
    有施用第一級毒品海洛因之習慣，嗣因經濟情況不許可，遂想到大陸地區購買第
    一級毒品海洛因郵寄回臺灣地區供己施用。前開第一級毒品海洛因，係伊花費四
    十一萬元（約合人民幣十萬元）向「小吳」購買，並非與「小吳」合資販入後準
    備私運回臺灣地區販賣牟利。當初伊在法務部調查局南部機動工作組製作詢問筆
    錄時，因有癲癇症，且有施用第一級毒品海洛因，故隨便胡亂回答調查員的問題
    等語。被告的選任辯護人則為其辯護稱：被告甲○○雖於法務部調查局南部機動
    工作組製作詢問筆錄時陳稱其走私第一級毒品海洛因回臺灣地區係為販賣牟利，
    然嗣後業已陳稱其當時係因為有施用第一級毒品海洛因，故不瞭解調查員詢問之
    內容，且其購買第一級毒品海洛因確係為供己施用，並無藉由販賣第一級毒品海
    洛因牟取利益之行為等語。惟查：
（一）被告甲○○確有自大陸地區運輸及私運管制進口物品第一級毒品海洛因進口臺
      灣地區：
    １被告甲○○委託共犯陳翰德在其工作之「傳香超二代飯糰加盟店」，代收裝有
      第一級毒品海洛因之微型鉆床平台鐵盒包裹，俟被告甲○○自大陸地區返回臺
      灣地區後，再轉交給被告甲○○等情，業據被告甲○○於本院審理時坦承不諱
      ，核與共犯陳翰德於法務部調查局南部機動工作組詢問時陳稱：「．．．該批
      毒品實際所有人為甲○○，係鄧某以國際快遞包裹將毒品自大陸寄回前述地址
      （指臺中縣太平市○○路○段二一號），委託我暫時收取。收件人『陳現嘉』
      係甲○○郵寄國際包裹之前與我事先約定之收件人姓名。甲○○於九十一年九
      月三日以其本人Ｚ000000000號電話打到我Ｚ000000000號
      之手機告訴我，其將於一、二日內前往中國大陸，並將自大陸地區郵寄一包國
      際快遞包裹委託我在臺中縣太平市○○路○段二一Ｏ號代收。」；「（你為甲
      ○○代收此一內裝海洛因毒品之包裹代價若干？）詳細金額我們尚未約定，甲
      ○○僅告訴我事成之後會付與我報酬。」；「（你事先是否知悉包裹內裝物品
      係海洛因？）因為以前甲○○也曾委託我代收包裹，事後他曾告訴我包裹內裝
      的是海洛因毒品，所以此次又要我代收包裹時，我就覺得有可能是又要走私海
      洛因。」等語；於檢察官偵查時陳稱：「（你代收包裹有何好處？）他（指甲
      ○○）說會給我錢。」；「（之前有替他代收過一次否？）是由房東幫我領的
      ，有寄過一次包裹，好處是我欠他一萬多可抵銷，另再給我六千元，代收時不
      知是何東西，是事後我問他，他才說是海洛因。」；「（包裹上之收件人陳現
      嘉是何人？）我怕包裹的東西不正當，叫甲○○隨便寫一個名字。」等語；於
      本院審理時陳稱：「（包裹）是『小吳』跟甲○○拜託我收的」；「（為何寫
      陳現嘉的名字？）他要寄到我那邊的時候，我曾經有問過為何不寄到他妹妹那
      邊，他說不方便，我想說可能是違禁品，會連累到我，所以我就用陳現嘉的名
      字。」等語相符。堪認被告甲○○確有與共犯陳翰德共同基於犯意聯絡，由被
      告甲○○自大陸地區運輸及私運管制進口物品第一級毒品海洛因進口臺灣地區
      ，由共犯陳翰德負責在臺灣地區擔任郵件收件人，將收取之第一級毒品海洛因
      轉交自澳門返回臺灣地區之被告甲○○。
    ２被告甲○○於九十一年九月三日，以其所有之電話號碼Ｚ000000000
      號行動電話，與共犯陳翰德使用之電話號碼Ｚ000000000號行動電話
      連繫自大陸地區寄送本件扣案包裹之相關事宜時，有如下之對話：
      「（甲○○）這次要用什麼名字？」
      「（陳翰德）名字？一樣就好了吧？」
      「（甲○○）陳什麼？」
      「（陳翰德）陳憲嘉呀？憲兵的憲。」
      「（甲○○）留市內電話要留那裡的？」
      「（陳翰德）留那裡的呀！0000－0000！」
      「（甲○○）0000－0000！你說陳憲嘉哦！這次可能不多啦！呀加減
      賺啦！我真的沒有錢，我回來花了一百多萬，我剛才連項鍊也都拿去當掉了！
      我就照你講的這樣寄啦！我會叫『小吳』寄給你，到時如果有什麼問題，你就
      ．．．就好了！」
      「（陳翰德）呀何時要寄？」
      「（甲○○）下禮拜了啦！我後天過去，後天禮拜四嘛！禮拜五、六可能就會
      寄了啦！禮拜二、三就會收到了，就是不要給他們在那邊搜，你聽懂嗎？」
      「（陳翰德）好啦！」
      「（甲○○）我如果沒有交代，你都不能拿給誰啦！」
      「（陳翰德）我知！」
      「（甲○○）呀我回來之後，我錢再拿給你啦！這次可能會比較少，呀不要嫌
      少啦！積少成多。」
      「（陳翰德）好！」
      「（甲○○）我的意思是說譬如有狀況的話，就推的一乾二淨啦！你聽懂嗎？
      因為你提我出來沒有用啦！對你沒好處啦！」
      「（陳翰德）好啦！」
      「（甲○○）你就說，我怎麼知道？呀就是我朋友一個叫做什麼人，我就認識
      他兩、三年了，他對我還不錯呀！他說要寄東西過來給我呀！呀稱呼什麼名字
      就好了呀！看是痞子，還是紅生、臭屁仔，隨便說一個名字給他們去找呀！我
      相信這種的你有辦法應付啦！」
      「（陳翰德）會啦！」
      此有臺灣高雄地方法院檢察署通訊監察書、通訊監察譯文及臺灣大哥大股份有
      限公司雙向通聯資料查詢、基本資料查詢附卷可稽。觀諸被告甲○○與共犯陳
      翰德事先即已約定使用「陳憲嘉」之假名，被告甲○○並表示本次利潤不多，
      要共犯陳翰德不要介意，並叮嚀共犯陳翰德沒有獲得其交代，不得將包裹交給
      任何人，如有狀況的話，就推的一乾二淨，佯稱係某位朋友所寄送，不可提到
      被告甲○○等情，益證被告甲○○、共犯陳翰德事先即已明知前開包裹內即為
      第一級毒品海洛因無訛。
    ３前開扣案之海洛因一包，經送法務部調查局鑑定結果，確含第一級毒品海洛因
      成分，含包裝重三百五十四．三一公克、淨重三百四十八．五一公克、純度百
      分之四十五．八五、純質淨重一五九．七九公克，有法務部調查局九十一年十
      月二十三日調科壹字第二二ＯＯ一四一六九號鑑定通知書附卷可稽。此外，並
      有被告甲○○用以置放前開第一級毒品海洛因所用之微型鉆床平台鐵盒一個及
      用以包裹前開微型鉆床平台鐵盒所用之包裝箱一只扣案可資佐證。
    ４綜上所述，相互參酌，被告甲○○確有自大陸地區運輸及私運管制進口物品第
      一級毒品海洛因進口臺灣地區之事證，至為明確。
（二）被告甲○○係以營利為目的，與共犯「小吳」在大陸地區共同販入第一級毒品
      海洛因，準備走私運回臺灣地區販售牟利，並與共犯「小吳」及陳翰德共同自
      大陸地區運輸及私運管制進口物品第一級毒品海洛因進口臺灣地區：
    １被告甲○○固辯稱其自九十年間起，即有施用第一級毒品海洛因之習慣，嗣因
      經濟情況不許可，遂想到大陸地區購買第一級毒品海洛因郵寄回臺灣地區供己
      施用。前開第一級毒品海洛因一包，係伊花費四十一萬元（約合人民幣十萬元
      ）向「小吳」購買，並非與「小吳」合資販入後準備私運回臺灣地區販賣牟利
      。當初伊在法務部調查局南部機動工作組製作詢問筆錄時，因有癲癇症，且有
      施用第一級毒品海洛因，故隨便胡亂回答調查員的問題等語。然被告甲○○前
      於本院九十一年十一月二十七日調查時陳稱：扣案之第一級毒品海洛因係伊以
      十六萬五千元購買，供自己在臺灣地區施用，施用時係將第一級毒品海洛因直
      接研磨成粉，再摻入香煙內吸食，並未作任何稀釋純度的動作。每次施用的量
      約為Ｏ．六公克，一天施用三次。旋又改稱每次施用的量約為Ｏ．Ｏ六公克，
      一次施用Ｏ．六公克的量會致死。此次回到臺灣地區的目的，是要帶舅舅到大
      陸地區與大陸地區女子結婚，預計停留至舅舅在九十一年十月十九日啟程到大
      陸地區為止等語。與其經本院通緝到案後，於九十三年一月十四日審理時陳稱
      ：扣案之第一級毒品海洛因係伊以四十一萬元，向「小吳」購買，供自己在臺
      灣地區施用。伊係用香煙施用第一級毒品海洛因，一天施用二至三公克的量，
      大約六根至八根香煙左右，並未作任何稀釋純度的動作。伊平常都住在大陸地
      區，約一至三個月回來一次等語。就購買扣案之第一級毒品海洛因的價格、每
      次施用第一級毒品海洛因之劑量、每日施用的次數，顯然有所不同。更與被告
      甲○○於法務部調查局南部機動工作組詢問時陳稱：扣案之第一級毒品海洛因
      係伊與大陸友人「小吳」合資四十一萬元購買，準備走私運回臺灣地區牟利，
      由伊出資十六萬五千元等情，明顯不符。以被告甲○○就有關其確有自大陸地
      區運輸及私運管制進口物品第一級毒品海洛因進口臺灣地區之陳述，無論在法
      務部調查局南部機動工作組詢問時、臺灣高雄地方法院檢察署檢察官偵查時及
      本院調查、審理時均能為相同而清晰之陳述。足見其在法務部調查局南部機動
      工作組詢問時，並無因癲癇症發作或因施用第一級毒品海洛因導致意識不清，
      而有無法暸解調查員詢問事項之情形，否則焉能就此部分為清晰而正確之陳述
      ，是被告甲○○事後改稱因癲癇症及施用第一級毒品海洛因，而在法務部調查
      局南部機動工作組詢問時胡亂回答調查員之問題，顯係臨訟飾卸之詞，不足採
      信。而被告甲○○辯稱扣案之第一級毒品海洛因係供自己施用，然其有關每次
      施用劑量的陳述，前後迥異，已難令人採信。參以服用第一級毒品海洛因的最
      低致死量為Ｏ．二公克（相當於二百毫克），而施用第一級毒品海洛因成癮者
      ，對毒品產生耐藥性，其程度因個人體質、使用頻率與接觸時間長短等因素而
      異，可使其最低致死量增加數倍或十倍以上等情，有行政院衛生署管制藥品管
      理局九十一年九月二十三日管檢字第一Ｏ九六五二號函附卷可稽。以扣案之第
      一級毒品海洛因純度高達百分之四十五．八五計算，被告甲○○每天施用二至
      三公克的扣案第一級毒品海洛因，且未作任何稀釋純度的動作，相當於每天施
      用Ｏ．九一七公克至一．三七五五公克純度百分之百的第一級毒品海洛因。縱
      認被告甲○○係每日分為八次使用，其每次施用劑量亦高達Ｏ．一一四六公克
      至Ｏ．一七一九公克。是被告甲○○在連續每天施用八次，每次均施用瀕臨最
      低致死量之純度百分之百的第一級毒品海洛因之情況下，猶能順利保住性命，
      並繼續施用第一級毒品海洛因不輟，已屬令人難以想像，更令人佩服其生命力
      之強韌。且縱認被告甲○○每次施用Ｏ．一一四六公克至Ｏ．一七一九公克，
      每天合計施用Ｏ．九一七公克至一．三七五五公克純度百分之百的第一級毒品
      海洛因屬實，則以扣案第一級毒品海洛因純質淨重高達一百五十九．七九公克
      計算之，將足以供被告甲○○連續施用一百十六天以上。而被告甲○○自承其
      在九十一年九月十三日回到臺灣地區後，將停留至同年十月十九日即啟程前往
      大陸地區，以其停留臺灣地區僅一個多月的時間，焉有必要冒險走私足供一百
      十六天以上使用之第一級毒品海洛因的重量。觀諸被告甲○○既自承係因經濟
      情況不許可，始大量購買第一級毒品海洛因供己施用，足認其目的在於藉大量
      購買之方式，以壓低第一級毒品海洛因的單位售價，使其在經濟情況窘迫之狀
      況，能以最低價格購買第一級毒品海洛因供施己施用。以被告甲○○如此熟稔
      經濟理論，自然對金錢之運用極為精算，自無可能事先預計在臺灣地區僅停留
      一個多月的時間，卻走私純質淨重高達一百五十九．七九公克，足供其連續施
      用達一百十六天以上之第一級毒品海洛因進入臺灣地區，徒增走私過程之風險
      ，且造成排擠效應，使其在返回大陸地區後，已無資力再行購買第一級毒品海
      洛因施用，以滿足其生理成癮性及心理依賴性。而其啟程到大陸地區後，將如
      何處理未施用完畢之第一級毒品海洛因，亦屬矛盾之難題。是被告甲○○於本
      院審理時改稱扣案之第一級毒品海洛因係供己施用等情，顯與事理有違，不足
      採信，自以其於法務部調查局南部機動工作組詢問時之自白，始與事實相符，
      堪予採信。此外，並有第一級毒品海洛因一包（含包裝重三百五十四．三一公
      克、淨重三百四十八．五一公克）扣案可資佐證，事證明確。
    ２按刑法所謂販賣行為，並不以販入後復行賣出為必要，只要以營利為目的，而
      有販入或賣出二者其一之行為，即足構成（最高法院六十九年台上字第一六五
      七號、六十七年台上字第二五ＯＯ號、二十五年非字第一二三號判例參照）。
      而毒品危害防制條例就運輸、販賣第一級毒品海洛因，定有極為嚴厲之刑罰，
      經由大眾傳播媒體之大力宣導，已為國人所共知共識，且政府近年來為杜絕毒
      品之氾濫，對查緝運輸、販賣毒品及私運管制進口物品進口之工作雷厲風行。
      被告自八十一年間起即陸續有違反麻醉藥品管理條例之刑事前案紀錄，有臺灣
      高等法院被告全國前案紀錄表及臺灣臺中地方法院檢察署刑案資料查註紀錄表
      附卷可稽。且依其與共犯陳翰德之電話通聯譯文觀之，其對第一級毒品海洛因
      係政府公告查禁之毒品及禁止私運之管制進口物品，亦知之甚詳，就運輸、販
      賣第一級毒品海洛因及私運管制進口物品進口之行為，將受到極為嚴厲之刑事
      處罰，自較一般人有更為深刻之認知，苟非確實有利可圖，焉有甘冒觸犯運輸
      、販賣第一級毒品海洛因罪及私運管制進口物品進口罪之重刑及風險，而自大
      陸地區運輸及私運管制進口物品第一級毒品海洛因進口臺灣地區之理。被告甲
      ○○既有以營利為目的，而販入第一級毒品海洛因之行為，縱其自大陸地區運
      輸及私運進口臺灣地區後，未及賣出即遭檢警調單位聯合查獲，仍無礙於其販
      賣第一級毒品海洛因行為已達既遂之階段。
    ３綜上所陳，事證明確，被告甲○○販賣第一級毒品海洛因之犯行，亦堪認定。
二、查海洛因屬鴉片類毒品，施用者會產生興奮、自暴自棄、急於依賴藥物、情緒不
    穩定，瞳孔收縮、精神弛怠、性衝動減弱、產生幻覺、視力減退、便秘、呼吸抑
    制、嘔吐、言語發生障礙、注意力分散等症狀。濫用過量者會因昏睡、昏迷、體
    溫下降、血壓降低、呼吸抑制導致休克而死。施用者在極短的時間內，就會因為
    耐藥性的產生而使需求量急速增加，使心理上或生理上都會對海洛因產生強烈的
渴求與依賴，一旦成癮，戒治困難，故海洛因業經行政院公告為毒品危害防制條
    例第二條第二項之第一級毒品，並公告為管制進口物品甲類第四項，依懲治走私
    條例第二項第一項規定不得私運進口，且依同條例第十二條規定，自大陸地區私
    運物品進入臺灣地區者，以私運物品進口論，適用該條例規定處斷。被告甲○○
    以營利為目的，販入第一級毒品海洛因，再自大陸地區運輸及私運管制進口物品
    第一級毒品海洛因進口臺灣地區，核其所為，係犯毒品危害防制條例第四條第一
    項之販賣第一級毒品海洛因罪、同條項之運輸第一級毒品海洛因罪及懲治走私條
    例第二條第一項之私運管制進口物品進口罪。被告甲○○販賣及運輸前後持有（
    按所謂持有，並非必需親自持有，如以共同犯罪之意思，事先有犯意之合致，而
    由其中一部分人實施犯罪行為，即有共同犯罪之存在，最高法院七十九年台非字
    第二六四號判決可資參照）第一級毒品海洛因之低度行為，應分別為販賣及運輸
    之高度行為所吸收，不另論罪。被告甲○○就販賣第一級毒品海洛因之犯行，與
    綽號「小吳」之不詳姓名成年男子間，有犯意聯絡及行為分擔，為共同正犯。被
    告甲○○就運輸第一級毒品海洛因及私運管制進口物品進口之犯行，與綽號「小
    吳」之不詳姓名成年男子及陳翰德間，有犯意聯絡及行為分擔，均為共同正犯。
    被告甲○○等人利用不知情之國際快遞公司不詳姓名成年員工及「傳香超二代飯
    糰加盟店」二名不詳姓名成年店員運輸及代收前開第一級毒品海洛因，為間接正
    犯。被告甲○○以一行為自大陸地區運輸及私運管制進口物品第一級毒品海洛因
    進口臺灣地區，同時觸犯毒品危害防制條例第四條第一項之運輸第一級毒品海洛
    因罪及懲治走私條例第二條第一項之私運管制物品進口罪，為想像競合犯，依刑
    法第五十五條規定，從一重依毒品危害防制條例第四條第一項之運輸第一級毒品
    海洛因罪處斷。而運輸第一級毒品海洛因罪與販賣第一級毒品海洛因罪間，有方
    法結果之牽連關係，為牽連犯，依刑法第五十五條規定，從一重以毒品危害防制
    條例第四條第一項之販賣第一級毒品海洛因罪處斷（最高法院七十三年台覆字第
    十七號判例參照）。被告甲○○有關毒品危害防制條例第四條第一項之販賣第一
    級毒品海洛因及懲治走私條例第二條第一項之私運管制物品進口犯行，公訴意旨
    雖均未論及，然既與前開起訴部分，分別有牽連犯及想像競合犯裁判上一罪關係
    ，本為起訴效力所及，本院自應併予審理，附此說明。被告甲○○曾於八十六年
    間因違反麻醉藥品管理條例案件，經本院於八十六年五月二十四日，以八十六年
    度訴字第六五九號判處有期徒刑六月確定，於八十七年三月二十四日執行完畢，
    有臺灣高等法院被告全國前案紀錄表及臺灣臺中地方法院檢察署刑案資料查註紀
    錄表附卷可稽，被告甲○○前受有期徒刑執行完畢，五年以內再犯本件有期徒刑
    以上之罪，為累犯。惟因被告甲○○所犯販賣第一級毒品海洛因罪，其法定刑為
    死刑或無期徒刑，依刑法第六十四條第一項、第六十五條第一項規定，不得加重
    ，是被告甲○○雖有累犯之情形，依法仍不得加重，附此說明。爰審酌被告甲○
    ○已有違反麻醉藥品管理條例之刑事前案紀錄，業如前述，堪認其品行不佳，且
    無悛悔向上之心，其不思以正當途徑掙取金錢，竟因利慾薰心，貪圖販賣第一級
    毒品海洛因所能獲取之暴利，先行販入第一級毒品海洛因，再將第一級毒品海洛
    因私運進入臺灣地區，無視該毒品足以助長施用毒品之惡習，嚴重戕害國民身心
    健康，危害國家社會治安，犯罪動機及目的均值非難，且其販入之第一級毒品海
    洛因，淨重高達三百四十八．五一公克、純度高達百分之四十五．八五、純質淨
    重高達一五九．七九公克，數量甚鉅，苟依其計劃順利流入市面，將助長更多毒
    品犯罪，消耗國家為杜絕毒品犯罪所付出之社會成本，是被告犯罪所生危害非輕
    ，且其犯後猶飾詞辯解，難認已有任何悔意等一切情狀，量處如主文所示之刑，
    並依刑法第三十七條第一項規定，宣告褫奪公權終身。扣案之海洛因一包（含包
    裝重三百五十四．三一公克、淨重三百四十八．五一公克）為毒品危害防制條例
    第二條第二項規定之第一級毒品，爰依同條例第十八條第一條前段規定，不問屬
    於犯人與否，諭知沒收銷燬之。扣案之微型鉆床平台鐵盒一個、包裝箱一只，係
    被告甲○○及共犯「小吳」所有，供犯運輸第一級毒品海洛因罪所用之物，爰依
    毒品危害防制條例第十九條第一項前段規定宣告沒收之。電話號碼Ｚ00000
    0000號行動電話一具（含ＳＩＭ卡一張）係被告甲○○所有供與共犯陳翰德
    連絡運輸第一級毒品海洛因之相關事宜，為供犯運輸第一級毒品海洛因罪所用之
    物，爰依毒品危害防制條例第十九條第一項前段規定宣告沒收之，如全部或一部
    不能沒收時，追徵其價額。又電話號碼Ｚ000000000號行動電話一具（
    含ＳＩＭ卡一張）雖係供共犯陳翰德與被告甲○○連絡運輸第一級毒品海洛因之
    相關事宜，亦為供犯運輸第一級毒品海洛因罪所用之物，依同條例第十九條第一
    項前段規定本應諭知沒收之。惟按刑罰法令關於沒收之規定，有採職權沒收主義
    與義務沒收主義。職權沒收主義，指法院就屬於被告所有，並供犯罪所用或因犯
    罪所得之物，仍得本於職權為斟酌沒收與否之宣告，如刑法第三十八條第一項第
    二款、第三款、第三項前段等屬之。義務沒收主義，又可分為絕對義務沒收與相
    對義務沒收。前者指凡法條規定「不問屬於犯人與否，沒收之。」者屬之，法院
    就此等之物，無審酌餘地，除已證明毀滅外，不問屬於犯人與否或有無查扣，均
    應沒收之，如刑法第二百條、第二百零五條、第二百零九條、第二百十九條、第
    二百六十六條第二項、毒品危害防制條例第十八條第一項前段等屬之；後者，供
    犯罪所用或因犯罪所得，且以屬於被告所有者為限，始應予義務沒收，如毒品危
    害防制條例第十九條第一項前段、第三項等屬之。（最高法院八十九年度臺上字
    第五六Ｏ五號判決參照）。經查，前開行動電話係被告陳翰德之配偶徐汝雯所有
    ，有臺灣大哥大股份有限公司基本資料查詢附卷可稽，顯非被告陳翰德所有之物
    ，揆諸前開說明，無從依毒品危害防制條例第十九條第一項前段規定宣告沒收之
    ，附此說明。
據上論斷，應依刑事訴訟法第二百九十九條第一項前段，毒品危害防制條例第四條第
一項、第十八條第一項前段、第十九條第一項，懲治走私條例第二條第一項、第十一
條、第十二條，刑法第十一條前段、第二十八條、第五十五條、第四十七條、第三十
七條第一項，判決如主文。
中      華      民      國    九十三    年      一      月    二十八    日
                          臺灣臺中地方法院刑事第三庭
                              審判長法  官  劉 錫 賢
                                    法  官  黃 裕 仁
                                    法  官  陳 得 利
右正本證明與原本無異。
如不服本判決，應於送達後十日內向本院提出上訴狀（須附繕本），上訴於臺灣高等
法院臺中分院。
                                    書記官
中      華      民      國    九十三    年      一      月    二十八    日
附錄本案論罪科刑法條全文
毒品危害防制條例第四條第一項
製造、運輸、販賣第一級毒品者，處死刑或無期徒刑；處無期徒刑者，得併科新臺幣
一千萬元以下罰金。
懲治走私條例第二條第一項
私運管制物品進口、出口逾公告數額者，處七年以下有期徒刑，得併科新臺幣三百萬
元以下罰金。
